臺灣桃園地方法院交通事件裁定　　　 　95年度交聲字第237號
原處分機關　交通部公路總局新竹區監理所中壢監理站
異　議　人　甲○○
上列受處分人因違反道路交通管理處罰條例案件，對於交通部公
路總局新竹區監理所中壢監理站於民國九十五年四月十八日壢監
裁字第裁五三－Ｄ一Ａ八一六二七二號違反道路交通管理事件裁
決書所為之處分聲明異議，本院裁定如下：
    主  文
原處分撤銷。
甲○○汽車駕駛人，駕駛汽車肇事致人受傷而逃逸，吊銷其駕駛
執照，壹年內不得考領。
    理  由
一、原處分意旨略以：異議人即受處分人（下稱異議人）甲○○
    於民國九十五年二月六日下午五時三十分許，駕駛車號KS-1
    980 號自用小貨車，於桃園縣楊梅鎮○○里○鄰○○道路上
    肇事，致駕駛車號TV3-591 號機車之彭陳春蓮受有頭部外傷
    等傷害後，異議人見狀未即採取救護或其他必要措施，亦未
    向警察機關報告而逃逸，經桃園縣政府警察局交通隊以桃警
    局交字第Ｄ一Ａ八一六二七二號違規通知單舉發「駕駛汽車
    肇事逃逸致人受傷」之違規事實。嗣異議人向交通部公路總
    局新竹區監理所中壢監理站（下稱原處分機關）申訴並非肇
    事逃逸，惟原處分機關調查結果仍認異議人有上開違規行為
    ，乃於九十五年四月十八日依道路交通管理處罰條例第六十
    二條第一項之規定，裁處異議人吊銷駕駛執照，終身禁考在
    案。
二、異議意旨略以：異議人於案發當時係將所駕駛之自小貨車停
    靠路邊休息，係彭陳春蓮騎乘機車自後方追撞而受傷，因一
    時慌張，且未帶手機之類通訊器材，也認為彭陳春蓮有站起
    來，應該沒事才離開，並非肇事逃逸，為此聲明異議云云。
三、經查：
  (一)經調取本院95年度交訴字第53號異議人所犯肇事逃逸罪嫌案
    卷，異議人於上開時間駕駛車號KS-1980 號自小貨車，至桃
    園縣楊梅鎮○○里○鄰○○道路撿拾廢棄物，並將該自小貨
    車停放於桃園縣楊梅鎮○○里○鄰○○路○段畜產分線63號
    前之路邊，而於異議人尚在車內之際，適有彭陳春蓮騎乘車
    牌號碼TV3-591 號機車沿上開產業道路自楊梅往湖口方向行
    駛而自後撞擊異議人之自小貨車左後方，彭陳春蓮因而人車
    倒地，造成彭陳春蓮受有鼻骨骨折、上顎骨骨折、頭部外傷
    合併牙齒鬆動3 顆等傷害。異議人於車禍發生後，在車內已
    見彭陳春蓮人車倒地，僅下車察看一下，竟未報警處理，亦
    未採取救護之必要措施，反而駕車離開現場之事實，業據異
    議人於該案審理時坦認在卷，並有道路交通事故現場圖一份
    、現場採證照片八張可資佐證；而彭陳春蓮因此車禍受有上
    開傷害之事實，則除據彭陳春蓮於警、偵訊及本院審理時指
    述明確，並有天晟醫院出具之診斷證明書一份在卷可憑，足
    堪認定。而異議人所為肇事逃逸犯行，亦業經本院判處有期
    徒刑六月確定在案。
  (二)異議人雖以前詞辯解，惟查刑法第一百八十五條之四肇事逃
    逸罪之處罰，其立法意旨係為維護交通安全，加強救護，減
    少被害人之死傷，促使駕駛人於肇事後，能對被害人即時救
    護，是行為人對於肇事之原因是否存有故意或過失責任，自
    不影響其實施救護之義務；而其所謂「駕駛」動力交通工具
    之概念，當係泛指行為人支配、操縱動力交通工具而參與公
    眾道路交通活動之行止，就行為人駕駛動力交通工具於行進
    中固毋待論，縱係行為人於停止、靠泊該車輛之期間，亦當
    屬參與公眾道路交通活動之行止，而非拘泥於車輛「正在行
    進間」始稱之為「駕駛」，而道路交通管理處罰條例第62條
    亦應同此解釋。從而，異議人於本件車禍發生後，明知彭陳
    春蓮已受有傷害，卻未停留於現場採取任何救護措施，亦未
    向警察機關報告，即逕予離開現場，自當已構成肇事逃逸之
    要件，異議人前開辯解委不足採。
四、按行為後法律或自治條例有變更者，適用行政機關最初裁處
    時之法律或自治條例。但裁處前之法律或自治條例有利於受
    處罰者，適用最有利於受處罰者之規定，此行政罰法第五條
    定有明文。查道路交通管理處罰條例第六十二條、第六十七
    條規定業於九十四年十二月二十八日修正公布，由行政院以
    行政院院臺交字第０九五００八七六八五號令發布定自九十
    五年七月一日施行，修正前第六十二條第一項規定：「汽車
    駕駛人，駕駛汽車肇事致人受傷或死亡，應即採取救護或其
    他必要措施，並向警察機關報告，不得駛離；違者吊扣其駕
    照三個月至六個月；逃逸者吊銷駕駛執照。」，且依修正前
    第六十七條第一項之規定，因肇事逃逸吊銷駕駛執照者，終
    身不得考領駕駛執照；修正後肇事致人受傷而逃逸部分之罰
    則，與肇事致人死亡而逃逸部分分離，改列為第六十二條第
    四項前段：「前項駕駛人肇事致人受傷而逃逸者，吊銷其駕
    駛執照。」，且此部分吊銷駕駛執照，依修正後第六十七條
    第三項之規定，一年內不得考領。經比較之結果，以修正後
    之規定對於異議人較為有利，故本件應依修正後之道路交通
    管理處罰條例第六十二條第四項前段、第六十七條第三項之
    規定予以裁罰。
五、綜合上情，原處分機關認異議人有肇事致人受傷後逃逸之情
    形，固無違誤，惟未及比較新舊法而為適用，則有未合。異
    議人以前詞辯解聲明異議，固無理由，惟原處分既有上述違
    誤，仍無從維持，應由本院將原處分裁處異議人吊銷駕駛執
    照，終身不得考領之部分撤銷，並依修正後同法第六十二條
    第四項前段及第六十七條第三項之規定，自為裁定如主文第
    二項所示。
六、據上論斷，依道路交通管理處罰條例第八十七條第二項、道
    路交通案件處理辦法第二十條前段，裁定如主文。
中　　華　　民　　國　　96　　年　　3　　月　　 19　　日
                       交通法庭    法　官　陳雪玉
以上正本證明與原本無異。
如不服本裁定，應於裁定送達後5 日內向本院提出抗告狀。
　　　　　　　　　　　　　　　     書記官　戴育萍
中　　華　　民　　國　　96　　年　　4 　　月　　2 　　日
